臺灣新竹地方法院民事判決　　　　　　 100年度簡上字第18號
上　訴　人　賴建良
訴訟代理人　韓邦財律師
　　　　　　許惠君律師
被上 訴 人　邱奕翔
被上 訴 人　陳曉翔 TAN .
兼 前 1 人
訴訟代理人　劉政諺
兼 前 2 人
訴訟代理人　葉力墾
上列當事人間請求清償債務事件，上訴人對於中華民國100年1
月21日本院簡易庭99年度竹簡字第466號第一審判決提起上訴，
本院於民國100年7月20日辯論終結，判決如下：
    主      文
原判決廢棄。
被上訴人應給付上訴人新臺幣壹拾捌萬貳仟元，及如附表所示之
利息。
第一、二審訴訟費用由被上訴人負擔。
    事實及理由
一、上訴人起訴主張，除與原審相同茲予援用外，另補稱：
(一)原審認依兩造民國97年1月4日簽訂之「微智半導體股份有限
    公司」股東合資協議書第二次修正（下稱97年協議書）第1
    頁下半第2、3段約款，尚難認兩造已就買賣契約標的物之數
    量及償金相互同意，買賣契約既尚未成立，則原告先位請求
    被告4人給付買賣價金，即屬無據云云。然按當事人就標的
    物及其價金互相同意時，買賣契約即為成立；復按價金雖未
    具體約定，而依情形可得而定者，視為定有價金，民法第
    345條第2項、第346條第1項定有明文，經查，前揭約款雖未
    具體表明金額，但由系爭第2段約款所載之字語，可得確定
    買賣價金為「實際認購之總價格」，當初上訴人係以每股新
    台幣（下同）14元之價格認購13,000股，是實際認購之總價
    格即為182,000元，應視為定有價金，買賣標的物即「上訴
    人參與第四或第五階段認股取得之股份」，又由第3段約款
    可推知被上訴人4人在訂約之際，已具有原價買回系爭股份
    之意思表示，而上訴人出售系爭股份之意思表示係以上訴人
    於「到職日起三年內離職」之條件為其生效要件，上訴人於
    98年8月22日即到職日起3年內離職，斯時，上訴人原價出售
    系爭股份之意思表示生效，且在上訴人以原價出售系爭股份
    之意思表示生效前，被上訴人並未撤回其等原價購買系爭股
    份之意思表示，綜上，雙方就買賣標的物及價金之意思表示
    趨於一致，買賣契約成立，上訴人負有移轉系爭股份之義務
    ，被上訴人則有給付買賣價金之義務，故被上訴人有給付如
    先位聲明之買賣價金之義務甚明，原審僅片面認定被上訴人
    無買回之義務，未細譯前揭約款買賣契約之必要之點，即買
    賣標的物及價金，兩造間之意思表示合致一情，於法未合。
(二)又97年協議書第1頁下半第2、3段約款之「之員工」、「該
    員工」用語，解釋上應包括上訴人，原審先論述認為擬定者
    有意採取「本人」、「之員工」、「該員工」等不同用語加
    以區分，所以「該員工」之解釋並不包括「上訴人」，卻於
    後段論述，97年協議書第1頁下半第2段約款雖採「原價購回
    」之用語，因協議書之擬定者終究非專業文字書寫人士，實
    難因此即謂該約款之解釋「該員工」所指包含上訴人云云。
    姑不論是「本人」、「之員工」、「該員工」抑或「原價購
    回」等之任一用語，均非法律專業用語，協議書之擬定者應
    可理解其涵意，況且，原價購回之字義甚為明暸，非屬字義
    艱深之用語，其也不同於「本人」、「之員工」、「該員工
    」等字語尚有解釋空間，原審何以認定「本人」、「之員工
    」、「該員工」等字語是擬定者刻意區分，而「原價購回」
    則係因其非專業文字書寫人士，並非其真意，顯有判決未依
    證據之嫌。再則，正因系爭協議書並非專業文字書寫人士所
    擬定，所以才會出現「本人」、「之員工」、「該員工」等
    字語，以致有文字解釋空間，尚無法以此遽認擬定者是有意
    採取不同用語才會以「本人」、「之員工」、「該員工」之
    文字加以區分，原審如此認定尚有未恰。再者，原審認對照
    97年協議書第1頁第2、3段約款所提及之購回時間，第2段約
    款僅謂「本人到職日起3年內之任何時刻」，並未要求本人
    需離職，而第3段約款則謂「本人...到職日起3年內之任何
    時刻..離職者」，若依上訴人主張，兩約款分別係在規範被
    上訴人購回認股之義務及購回認股之價格，何以有不同之時
    間條件，亦啟人疑竇。然則，就係因擬定者並非專業文字書
    寫人士，其僅係單純地以文字敘述被上訴人在何種情況下須
    原價購回之情形，因為其考量日後可能會發生之各種情況，
    才會有第2段及第3段之不同約款。在此種考量下，自有可能
    發生在不同之時間條件下被上訴人需原價購回之不同約款。
    簡言之，當初為提高上訴人等其他員工參與認購股份之意願
    ，擬定者針對員工之可能疑慮，諸如：到職後3年內，欲出
    售其所參與認購之股份，應如何處理、不滿3年離職，則該
    名離職員工對於其所參與認購之股份可作如何之處理等問題
    ，進而有第2段、第3段之不同約款。
(三)又上訴人簽立系爭2份協議書時，被上訴人承諾其等有買回
    義務，當初被上訴人係為提昇公司員工之認股意願及鞏固被
    上訴人在公司之經營權，才會臚列前揭第2段第3段之原價購
    回約款，讓員工願意提撥部分薪資參與認購，是簽立系爭協
    議書之際，被上訴人確有承諾在第2、3約款情形下願意原價
    購回。此與被上訴人邱奕翔於99年10月25日原審訊問時稱：
    「他們離職後由我們4人購回」、被上訴人葉力墾稱：「當
    時是自願買回，就算沒有合約也會買回，我們離開後就不想
    買回」等語相符。證人黃詩怡明確證述：「（該契約的第1
    頁下面第2段是在約定什麼？）是說邱奕翔等人要買回股份
    」、「（請確認該第2段之真意為何？）賴建良參與認股權
    利，賴建良離職時被告4人要原價購回賴建良參與認股的股
    份」、「（被告4人有無跟你說，當你離職時，被告4人一定
    會向你買回股份）有」，可知被上訴人當初與證人黃詩怡等
    員工簽立系爭協議書時，確有承諾在證人黃詩怡等員工離職
    後，會向其等買回股份，證人黃詩怡亦是因被上訴人有如此
    承諾，且該協議書上亦明確載有「原價購回」之字語，才會
    同意簽署系爭2份協議書。證人黃詩怡之證述或許無法直接
    得到系爭約款真意之確定心證，但至少可證明被上訴人當初
    與證人等員工簽立系爭協議書時，確有承諾公司員工願意原
    價買回其所購買之公司股份之事實，故上訴人對系爭協議書
    約款之解釋，才符合當初兩造簽立係爭協議書之真意，原審
    之認定依據，尚屬有誤。
(四)又被上訴人主張依96年9月6日年簽訂之「微智半導體股份有
    限公司」股東合資協議書第二次修正（下稱96年協議書）約
    款，被上訴人僅有買回之權利，無買回之義務云云。惟查，
    兩造另於97年1月4日再行簽立之協議書下半第2、3 約款即
    已取代被上訴人主張之前揭96年9月6日協議書約款，自無庸
    再行斟酌前揭96年協議書之約款，故被上訴人主張依該約款
    ，被上訴人有買回之權利無買回之義務，並無理由。又被上
    訴人再主張97年協議書第2段約款是提供被上訴人認購之權
    利，而非課以被上訴人購回之義務等語。然依該約款文義觀
    之，其真意應係被上訴人同意在上訴人到職日起3年內，無
    條件依照認股員工實際認購價格，原價購回該員工取得之公
    司股份及此股份衍生相關的所有權益，此有證人黃詩怡證述
    可稽。又被上訴人復主張97年協議書第3段約款，係為避免
    上訴人於離職後將持股轉賣予非公司員工之第三人，故上訴
    人離職時須無條件同意售出，並非被上訴人須無條件購買等
    語。然而，由被上訴人主張系爭約款之真意係上訴人於離職
    時同意將其所持有之公司股份原價售予被上訴人，不會哄抬
    價格之觀點而論，可推知兩造在簽立該協議書之際，被上訴
    人已承諾上訴人，設若上訴人在3年內離職者，渠等願意以
    原價購買上訴人第四或五階段認股取得之公司股份及此股份
    衍生相關的所有權益。
(五)又96、97年間，微智半導體股份有限公司（下稱微智公司）
    為了使被上訴人繼續任職及提升該團隊向心力，遂提供增資
    認股之權利與被上訴人，但為了避免被上訴人取得第4、5階
    段股份後，即離開微智公司，因此於97年1月4日微智公司與
    被上訴人約定：「若三年內邱奕翔、葉力墾、陳曉翔、劉政
    諺，任一當事人自行離職，該當事人將無條件放棄並無償將
    所有股權移轉給微智半導體股份有限公司，微智半導體股份
    有限公司得依公司當時之持股比例分配給股東」。只要被上
    訴人任一人於3年內自行離職，就須以無償之方式將股份移
    轉與微智公司，故被上訴人必須要能夠掌控該第四、五階段
    之股份，以免其任一人若有離職之情形發生時，才得以履行
    其與微智公司關於無償移轉股份之約定。再加上，當時被上
    訴人也看好微智公司之後續發展，擔心參與認股之員工日後
    抬高股份之價格，或公司股份由員工以外之人所持有，以致
    發生買回股份之困難，因此才與上訴人等訂立97年協議書下
    半第2、3段約款。此由99年10月25日原審訊問時被上訴人邱
    奕翔稱：「因為我們4人是公司實際經營的人，第四、五階
    段認股權是開放給我們4人的，…，他們離職後由我們4人購
    回」、被上訴人葉力墾稱：「我們沒離職之前，都看好這家
    公司，在買賣雙方同意下會主動買回，可是我們當時是自願
    買回的，就算沒有合約也會買回，我們離開後就不想買回。
    重點是合約如何寫我們就願意照辦」及100年4月21日準備程
    序庭時被上訴人邱奕翔稱：「認股的權利是公司給我們的，
    為了留住其他員工，再由我們把認股的權利轉讓給其他員工
    …，所以我們為了留住其他員工，與之簽約時會提到第三段
    ，任何情況離職，可由我們四人依認購當時的價格購回」可
    稽。是以，被上訴人之所以與上訴人簽立系爭2約款，其目
    的係在於避免發生日後認股之員工抬高價格或由員工以外之
    人持有微智公司之股份，造成其等買回股份之困難，以致無
    法踐行被上訴人與公司之無償移轉股份之約定。所以，其等
    在簽立系爭協議書時即已承諾在約定條件成就時會以原價買
    回員工參與第四、五階段認股之股份，被上訴人辯稱其等僅
    有買回之權利，非買回之義務，並無理由。從而，兩造買賣
    契約已成立，依民法第345第1項規定，被上訴人即負有支付
    價金之契約義務，原審判決顯有違誤。
(六)為此提起上訴：
  １先位聲明請求：
    (1)原判決廢棄。
    (2)被上訴人邱奕翔、陳曉翔（TAN SIEW SEONG）、葉力墾、
      、劉政諺應共同給付上訴人182,000元，及自支付命令送達
      之翌日起至清償日止，按年息百分之5計算之利息。
    (3)第一、二審訴訟費用由被上訴人共同負擔。
  ２備位聲明請求：
    (1)原判決廢棄。
    (2)被上訴人邱奕翔、陳曉翔（TAN SIEW SEONG）、葉力墾、
      劉政諺應與上訴人就微智公司股票13,000股以總價182,00
      0元與上訴人成立買賣契約，並應共同給付上訴人182,000
      元。
    (3)第一、二審訴訟費用由被上訴人共同負擔。
二、被上訴人之抗辯除與原審相同茲予援用外，另補稱：
(一)上訴人主張已與被上訴人就上訴人認購之微智公司股份成立
    買賣契約，無非以96年及97年協議書為論據，然觀諸該2份
    協議書內容，96年議書第2頁最後一段約款其文字業已清楚
    指出被上訴人是否向上訴人購回其所認購之股份，繫諸於被
    上訴人之同意，換言之，被上訴人並非以簽署該96年協議書
    而為購買承諾之意思表示，買賣契約仍須被上訴人另為同意
    購回之意思表示，始能與上訴人出售之意思表示合致而成立
    ，是依該96年協議書尚難認兩造已成立買賣契約；另97年協
    議書第1頁下半第2段約款係被上訴人同意，上訴人到職日起
    3年內之任何時刻，上訴人本人可以無條件依「參與第四、
    五階段新進員工認股權利之員工，實際認購之總價格，依其
    總價格」，原價購買該員工之所有參與第四、五階段認股取
    得之股份與相關權益，且參與第四、五階段新進員工之間，
    可互相交易股票，惟股價需與參與認購時一致，並非僅得由
    被上訴人購回上訴人認購之持股，此條款亦係提供上訴人認
    購之權利，而非課以被上訴人購回之義務。縱如上訴人之解
    讀為：被上訴人同意原價構回上訴人參與第四或五階段認股
    取得之股份，惟該等文字意涵僅謂被上訴人同意向上訴人購
    回而已，關於買賣契約標的物之購買數量與價金等必要之點
    ，仍無法由此確定；至於第3段約款則係上訴人表示無條件
    同意由被上訴人依上訴人實際認購之總價格購回上訴人參與
    認股取得之股份，即上訴人同意不會哄抬價格爾，亦無從確
    定買賣契約標的物之購買數量與償金，是縱依上訴人對於該
    97年協議書條款之認知是被上訴人同意向上訴人購回認股，
    惟綜觀該97年協議書內容，尚難認兩造對於買賣契約標的物
    之數量及價金已相互同意。
(二)97年協議書為補充96年協議書而非取代更新，故有效約款包
    括96年協議書中「本人賴建良，經邱奕翔、葉力墾、劉政諺
    、陳曉翔4人同意，得由邱奕翔、葉力墾、劉政諺、陳曉翔4
    人依當時賴建良認購之總價格，原價購回賴建良取得之所有
    股份及相關權益」之約款。故上訴人認購之股份，並非可無
    條件強制被上訴人買回，而須經被上訴人同意始得購回，現
    被上訴人並未同意依上訴人認購之價格購回，上訴人自不得
    向被上訴人請求，換言之，被上訴人有買回之權利，無買回
    之義務，此點由證人黃詩怡於99年11月15日到庭之證稱可知
    ，證人黃詩怡與上訴人在簽署96年與97年2份合約時，已清
    楚明確知道96年協議書之上開約款。又97年協議書第1頁下
    半第3段約款，由其文字意涵，係上訴人願以實際認股原價
    讓被上訴人購回之表示，而非謂被上訴人有向上訴人以原價
    購回認股之義務，此與上訴人訴訟代理人於99年11月15日原
    審訊問時稱：「此約款係在規範本人即賴建良當時承購價格
    出賣給被告4人，並非規範被告4人買回義務，而是規範原告
    本人之出賣義務」等語相符，是該第3段約款尚難作為被上
    訴人有義務向上訴人購回認股之依據，上訴人主張買賣契約
    業已成立云云，不足採信，買賣契約既尚未成立，則上訴人
    起訴請求即屬無據。
(三)為此答辯聲明：
  １上訴駁回。
  ２第二審訴訟費用由上訴人負擔。
三、兩造不爭執之事實：
(一)被上訴人自95年12月5日起任職微智半導體股份有限公司（
    下稱微智公司），微智公司提供增資認股權利與被上訴人。
    被上訴人轉而再將部分之認股權利開放與公司員工，其中包
    括上訴人、證人黃詩怡等，並與參與認股之員工於96年9月6
    日、97年1月4日先後簽立股東合資協議書。
(二)兩造於96年9月6日簽訂股東合資協議書第二次修正（下稱系
    爭96年協議書），該協議書約定「若三年內邱奕翔、葉力墾
    、陳曉翔、劉政諺，及參與新進員工認股權利之新進員工，
    任一當事人自行離職，該當事人將無條件放棄並無償將所有
    股權移轉給微智半導體股份有限公司，微智半導體股份有限
    公司得依公司當時之持股比例分配給股東」、「本人賴建良
    ，經邱奕翔、葉力墾、劉政諺、陳曉翔四人同意，得由邱奕
    翔、葉力墾、劉政諺、陳曉翔四人依當時賴建良認購之總價
    格，原價購回賴建良取得之所有股份及其相關權益」（見支
    付命令卷第7-8頁）。
(三)兩造於97年1月4日簽訂股東合資協議書第二次修正（下稱系
    爭97年協議書），該協議書約定「若三年內任邱奕翔、葉力
    墾、陳曉翔、劉政諺，任一當事人自行離職，該當事人將無
    條件放棄並無償將所有股權移轉給微智半導體股份有限公司
    ，微智半導體股份有限公司得依公司當時之持股比例分配給
    股東」、「邱奕翔、葉力墾、劉政諺、陳曉翔同意，本人到
    職日起三年內之任何時刻，無條件依參與四、五階段新進員
    工認股權利之員工，實際認購之總價格，依其總價格，原價
    購回該員工之所有參與第四或五階段認股取得之公司股份及
    此股份衍生相關的所有權益」、「本人也無條件同意，到職
    日起三年內之任何時刻，未來經公司確認為績效考核及不符
    公司文化與價值，而被要求離職時，或任何情況下離職者，
    同意由邱奕翔、葉力墾、劉政諺、陳曉翔四人依本人實際認
    購之總價格，依其總價格，原價購回本人所有參與第四或五
    階段認股取得之公司股份及此股份衍生相關的所有權益」（
    見支付命令卷第9頁）。
(四)上訴人於96年7月27日任職於微智公司，並參與新進員工認
    股，認購13,000股，每股認購金額為14元，認購股款共計
    182,000元。
(五)證人黃詩怡參與認購之微智公司股份為6,000股，每股認購
    金額係14元，認購股款共計84,000元。證人黃詩怡離職時，
    被上訴人以84,000元向證人買回前揭股份。
四、得心證之理由：
    本件上訴人主張：兩造先後於96年9月6日、97年1月4日簽訂
    股東合資協議書，上訴人依系爭協議書參與微智公司新進員
    工認股，共計認購13,000股，每股認購金額為14元，認購股
    款總額為182,000元等情，為被上訴人所不爭執，並有系爭
    協議書2份附卷可稽（見原審卷第8-10頁）。惟上訴人主張
    ，其已於98年8月22日自微智公司離職，依系爭97協議書之
    約定，被上訴人等有以原價182,000元向其購回微智公司13,
    000股股份之義務等情，則為被上訴人所否認，辯以：依96
    年或97年之協議書約定，被上訴人有買回微智公司股份之權
    利，無買回之義務；且依系爭2份協議書，關於買賣契約標
    的物之購買數量與價金等必要之點無法確定，尚難認兩造買
    賣契約已成立生效等語，資為抗辯。故本件之爭點應為：(一)
    依系爭97年協議書約款：「邱奕翔、葉力墾、劉政諺、陳曉
    翔同意，本人到職日起三年內之任何時刻，無條件依參與第
    四、五階段新進員工認股權利之員工，實際認購之總價格，
    依其總價格，原價購回該員工之所有參與第四或五階段認股
    取得之公司股份及此股份衍生相關的所有權益」，被上訴人
    4人是否有買回上訴人所認購取得之微智公司股份之義務？
    兩造間是否已成立買賣契約？(二)依系爭97年協議書之約款：
    「本人也無條件同意，到職日起三年內之任何時刻，未來經
    公司確認為績效考核及不符公司文化與價值，而被要求離職
    時，或任何情況下離職者，同意由邱奕翔、葉力墾、劉政諺
    、陳曉翔四人依本人實際認購之總價格，依其總價格，原價
    購回本人所有參與第四或五階段認股取得之公司股份及此股
    份衍生相關的所有權益」，被上訴人4人是否有買回上訴人
    所認購取得之微智公司股份之義務？兩造間是否已成立買賣
    契約？(三)系爭96年協議書，關於「本人賴建良，經邱奕翔、
    葉力墾、劉政諺、陳曉翔四人同意，得由邱奕翔、葉力墾、
    劉政諺、陳曉翔四人依當時賴建良認購之總價格，原價購回
    賴建良取得之所有股份及其相關權益」之約定是否仍有效力
    ？茲分述如下：
(一)依97年協議書約款：「邱奕翔、葉力墾、劉政諺、陳曉翔同
    意，本人到職日起三年內之任何時刻，無條件依參與第四、
    五階段新進員工認股權利之員工，實際認購之總價格，依其
    總價格，原價購回該員工之所有參與第四或五階段認股取得
    之公司股份及此股份衍生相關的所有權益」，被上訴人4人
    應有以182,000元買回上訴人認購取得之微智公司13,000股
    股份之義務，兩造成立買賣契約業已成立：
  １查證人即微智公司前員工黃詩怡於原審結證：（問：有無簽
    署股東合資協議書第二次修正？提示96年9月6日協議書）有
    。（問：有無簽署股東合資協議書第二次修正？提示97年1
    月4日協議書）有。兩份我都簽過。（問：當初為何會簽訂
    兩份？）因為有認股才會簽，因為增資所以才簽署新的，兩
    份都是因為增資簽署的。（問：依照第2份契約的內容，被
    告有無義務買回員工認購的股份？）有，依契約第1頁最下
    面那段，我認為被告有義務買回。（問：該契約的第1頁下
    面第2段是在約定什麼？）是說邱奕翔等人要買回股份。（
    問：請確認該第2段之真意為何？）賴建良參與認股權利，
    賴建良離職時被告4人要原價購回賴建良參與認股的股份。
    （問：被告有無向你買回股份？）有，我97年9月離職時，
    被告有買回我的股份。（問：是你主動要求還是被告主動買
    回？）被告主動依照當時簽的合約買回的。（問：在簽署這
    兩份契約時，被告4人有無向你解釋各契約條文含意？）沒
    有每一條說明，但有大概讓我瞭解合約內容。（問：關於買
    回股份的部分，被告當初如何說？）就依照合約。（問：被
    告4人有無跟你說當你離職時，被告4人一定會向你買回股份
    ？）有。（問：第2份契約下面第2段第2行「之員工」是指
    誰？）除了被告4人以外的員工。（問：是否指第1行的「本
    人」？）是。契約中就是說賴建良。（問：第2份契約下面
    第2段第2行「原價購回」的人是指誰？）被告4人。（問：
    第2份契約下面第2段第3行「該員工」是指誰？）賴建良等
    語甚明（見原審卷第53-55頁）。足見上訴人主張被上訴人
    依系爭97年協議書下方第2段之約定，負有向其購買微智公
    司股份之「義務」，應屬可信。
  ２又被上訴人自承：認股的權利是公司給我們的，為了留住其
    他員工，再由我們把認股的權利轉讓給其他員工…，我們在
    學校的時候，有這些技術，所以找投資者投資這家公司，我
    們雖然有出錢，但是出的比其他股東少，其他股東要求我們
    出錢，所以才有這兩份的增資；我們沒有出如登記所載這麼
    多錢，其中一部分為技術入股，所以微智公司董事長陳榮祥
    才會要求我們離職的時候把股份無償移轉給公司，其他員工
    則均出資如股東名簿上上登記這麼多錢等語（見本院二審卷
    第60正反面、125頁反面）；參以系爭2份協議書均約定「為
    招募優秀人才，此階段發行之120千股，供員工薪資轉承購
    ，依每股14元認購」等語；且由被上訴人4人代表微智公司
    出面與上訴人或黃詩怡等員工簽訂系爭協議書等情可知，微
    智公司第四、五階段增資之股份原應由以技術入股為主之被
    上訴人4人實際出資購買，惟被上訴人4人將此認股權利開放
    予其他新進員工以薪資轉承購，故系爭97年協議書始會約定
    ：「邱奕翔、葉力墾、劉政諺、陳曉翔同意，本人（指上訴
    人）到職日起三年內之任何時刻，無條件依參與第四、五階
    段新進員工認股權利之員工，實際認購之總價格，依其總價
    格，原價『購回』該員工之所有參與第四或五階段認股取得
    之公司股份及此股份衍生相關的所有權益」，亦即「被上訴
    人4人有向上訴人以原價『購回』股份之『義務』」，否則
    苟如被上訴人所辯：上開約定係其等4人同意員工間應以原
    價相互買賣微智公司股份以避免哄抬股價云云，則為何會以
    「原價『購回』」之用語約定（蓋員工間買賣應無購回問題
    ，僅被上訴人有購回原屬其應出資認股股份之問題），佐以
    被上訴人等僅係微智公司股東，並非法定代理人，應無代表
    微智公司同意員工間應以原價買賣股份之立場或權限，故被
    上訴人辯稱上開約定係其等4人同意員工間應以原價相互買
    賣微智公司股份云云，要非合理。
  ３另系爭96年協議書最後1段「本人賴建良，經邱奕翔、葉力
    墾、劉政諺、陳曉翔四人同意，得由邱奕翔、葉力墾、劉政
    諺、陳曉翔四人依當時賴建良認購之總價格，原價購回賴建
    良取得之所有股份及其相關權益」之約定，文義上係被上訴
    人4人有向上訴人購買微智公司股份之「權利」，此為兩造
    所不爭執，苟兩造並無變更上開約定之意思，應無必要於97
    年間重新簽訂協議書，且將約定文字改寫，而不直接援引96
    年協議書約定之內容。佐以系爭96年協議書原約定「若三年
    內任邱奕翔、葉力墾、陳曉翔、劉政諺『及參與新進員工認
    股權利之新進員工』，任一當事人自行離職，該當事人將無
    條件放棄並無償將所有股權移轉給微智半導體股份有限公司
    ，微智半導體股份有限公司得依公司當時之持股比例分配給
    股東」，惟系爭97年協議書則將上開「及參與新進員工認股
    權利之新進員工」等字刪除，僅約定被上訴人4人離職時須
    無條件放棄並無償將所有股權移轉給微智公司，上訴人等新
    進員工則可有償轉讓而無須無條件放棄股權，此情亦與上訴
    人主張97年協議書下方第2段係約定被上訴人4人有向其以原
    價購回股權義務之解釋相合，亦與被上訴人4人自承系爭第
    四、五階段增資股份原應由其等4人實際出資購買之情一致
    ，堪認上訴人之主張應屬可信。
  ４再者，系爭97年協議書下方第3段「本人『也』無條件同意
    ，到職日起三年內之任何時刻，未來經公司確認為績效考核
    及不符公司文化與價值，而被要求離職時，或任何情況下離
    職者，同意由邱奕翔、葉力墾、劉政諺、陳曉翔四人依本人
    實際認購之總價格，依其總價格，原價『購回』本人所有參
    與第四或五階段認股取得之公司股份及此股份衍生相關的所
    有權益」之約定，文義上即可判知係上訴人於到職日起3年
    內離職時，負有依原價出賣股份予被上訴人之義務約定，此
    亦為兩造於原審所不爭執，據此亦足認定系爭97年協議書下
    方第2段應係規範被上訴人之買回義務，否則第3段要無以「
    也」、「購回」等字加以回應前段約定之理。
  ５按解釋意思表示，應探求當事人之真意，不得拘泥於所用之
    辭句，民法第98條定有明文。故解釋當事人所立書據之真意
    ，應以當事人立約當時之真意為準，而真意何在，又應以當
    時之事實及其他一切證據資料為斷定之標準，不能拘泥字面
    或截取書據中一二語，任意推解致失真意。查，系爭97年協
    議書雖就下方第2段關於「之員工」、「該員工」、「本人
    」等雖有不同用語，惟兩造均非法律專業人士，擬定附合契
    約時，契約用語不夠精確一致，在所難免。然揆諸上開說明
    ，已足認定系爭97年協議書下方第2段應係在規範被上訴人4
    人之買回義務，自不宜拘泥於該等不同用語而遽認「本人」
    、「之員工」、「該員工」係不同涵意。
  ６至於97年協議書第2段關於「本人到職日起三年內之任何時
    刻」及第3段關於「到職日起三年內之任何時刻，未來經公
    司確認為績效考核及不符公司文化與價值，而被要求離職時
    」用詞雖有不同，買賣條件容有差異；即上訴人出賣股份義
    務附加「離職」條件，而被上訴人之買回義務則無此條件。
    惟查，第2段係在規範被上訴人之買回義務，第3段則在規範
    上訴人之出賣義務，二者本毋需有相同之買賣條件，換言之
    ，上訴人「於上訴人到職起之3年內離職時」有出賣股份予
    被上訴人之義務，而被上訴人「於上訴人到職起之3年內任
    何時間」（上訴人可能離職，可能在職）有向上訴人買回股
    份之義務，二者互不衝突矛盾。被上訴人辯稱如第2段係在
    規範其買回義務，何以與第3段上訴人之出賣義務有不同條
    件限制云云，核非可採。綜上析述，依兩造簽訂系爭97年協
    議書下方第2段約定，被上訴人4人應有買回上訴人所認購取
    得之微智公司股份之義務。
  ７再按「當事人雙方互相表示意思一致者，無論其為明示或默
    示，契約即為成立。當事人對於必要之點，意思一致，而對
    於非必要之點，未經表示意思者，推定其契約為成立，關於
    該非必要之點，當事人意思不一致時，法院應依其事件之性
    質定之」、「稱買賣者，謂當事人約定一方移轉財產權於他
    方，他方支付價金之契約。當事人就標的及其價金互相同意
    時，買賣契約即為成立」、「價金雖未具體約定，而依情形
    可得而定者，視為定有價金」，民法第153條、第345條、第
    346條第1項分別訂有明文。又預約係約定將來訂立一定契約
    （本約）之契約，倘將來係依所訂之契約履行而無須另訂本
    約者，仍非預約（最高法院64年臺上字第1567號判例意旨參
    照）。經查，兩造簽訂之系爭97年協議書下方第2段約定「
    邱奕翔、葉力墾、劉政諺、陳曉翔同意，本人到職日起三年
    內之任何時刻，無條件『依參與第四、五階段新進員工認股
    權利之員工，實際認購之總價格』，依其總價格，原價購回
    『該員工之所有參與第四或五階段認股取得之公司股份及此
    股份衍生相關的所有權益』」等情，顯然就買賣標的即微智
    公司第四、五階段增資認股之股份，及買賣價金為該公司員
    工實際認購之總價格等買賣必要之點已為約定。雖上訴人以
    薪資認股之價金未具體載明，然上訴人參與新進員工認購股
    份總數為13,000股，每股認購金額則為14元，認購股款共計
    182,000元之事實，為被上訴人所不爭執，且有系爭協議書
    關於「依每股14元溢價發行」之約定，及微智公司股東名簿
    上記載上訴人所認股數確為13,000股可證（見支付命令卷第
    6-9頁、本院二審卷第97、99頁），亦可得確定兩造間之買
    賣價金應為上訴人主張之182,000元無誤（13,000×14）。
    此外，依兩造系爭97年協議書下方第2段之約定已可直接履
    約，而無須另訂本約，兩造亦無將來訂立本約之意思，準此
    ，兩造間應已成立買賣契約，且上訴人自96年7月27日起任
    職於微智公司，於98年8月22日離職，為被上訴人所不爭執
    ，而上訴人已於99年4月30日向被上訴人4人為履行買回微智
    公司股份之意思表示，有存證信函4份可稽（見支付命令卷
    第10-11頁），準此，上訴人既於其到職起3年內向被上訴人
    為出賣微智公司股份之意思表示，被上訴人4人依約自應以
    182,000元購回上訴人所持微智公司13,000股之股份。
(二)97年1月4日兩造簽立之協議書約款：「本人也無條件同意，
    到職日起三年內之任何時刻，未來經公司確認為績效考核及
    不符公司文化與價值，而被要求離職時，或任何情況下離職
    者，同意由邱奕翔、葉力墾、劉政諺、陳曉翔四人依本人實
    際認購之總價格，依其總價格，原價購回本人所有參與第四
    或五階段認股取得之公司股份及此股份衍生相關的所有權益
    」，並非被上訴人4人應買回上訴人所認購取得之微智公司
    股份之義務約定：
    經查，系爭97年協議書下方第3段，由文義上即可得知係上
    訴人離職時負有出賣微智公司股予於被上訴人之義務約定，
    已詳如前述，此並為上訴人於原審所不爭執（見原審卷第55
    頁反面至56頁）。雖證人黃詩怡於原審做證時誤認該段約定
    亦係規範被上訴人之買回義務（見原審卷第54頁），惟此要
    無影響系爭協議書之明文或兩造約定之真意，上訴人於本院
    再主張爭執系爭97年協議書下方第3段係被上訴人應買回股
    份之約定，難認正當。
(三)兩造於96年9月6日簽訂股東合資協議書第二次修正，該協議
    書關於「本人賴建良，經邱奕翔、葉力墾、劉政諺、陳曉翔
    四人同意，得由邱奕翔、葉力墾、劉政諺、陳曉翔四人依當
    時賴建良認購之總價格，原價購回賴建良取得之所有股份及
    其相關權益」之約定已無效力：
    查系爭96年協議書下方最後一段文字原約定「本人賴建良，
    經邱奕翔、葉力墾、劉政諺、陳曉翔四人同意，『得』由邱
    奕翔、葉力墾、劉政諺、陳曉翔四人依當時賴建良認購之總
    價格，原價購回賴建良取得之所有股份及其相關權益」，即
    被上訴人4人有向上訴人購回上訴人認購之微智公司股份之
    「權利」，此為兩造所不爭執，惟兩造既於97年1月4日另行
    簽訂系爭97年協議書，該次協議範圍除97年第五階段增資員
    工認股外，並將96年第四階段增資員工認股之法律關係併同
    規範之，故其內容苟係就相同事項為規範，衡情自屬修正變
    更原來之約定，此由被上訴人於本院自承：如係相同事項，
    97 年協議書修正約定後，就以97年的協議內容為準等語（
    見本院卷第60頁正反面），可以確定。查系爭97年協議書下
    方第2段既已將被上訴人4人向員工購回微智公司第四、五階
    段增資股份事項重新約定為其等之義務，96年協議書關於購
    回權利之約定，自不再具有效力。
(四)綜上所述，依系爭96年協議書關於被上訴人4人得向上訴人
    購回微智公司股份之權利約定，已因系爭97年協議書下方第
    2段之義務約定而變更，且該約定就買賣標的物及其價金均
    已具體約定或可得而定，買賣契約業已成立生效，被上訴人
    4人自應以182,000元買回上訴人認購取得之13,000股之微智
    公司股份。從而，上訴人本於系爭97年協議書之約定，請求
    被上訴人共同給付182,000元及各自支付命令送達翌日起（
    即被上訴人邱奕翔、葉力墾就其各應給付45,500元部分自99
    年8月14日起、被上訴人劉政諺就其應給付45,500元部分自9
    9年8月18日起、被上訴人陳曉翔就其應給付45,500元部分自
    99年8月25日起）均至清償日止，按年息百分之5計算之利息
    ，核屬有據，應予准許。原審為上訴人敗訴之判決，尚有未
    洽，上訴意旨指摘原判決不當，求予廢棄改判，為有理由，
    自應由本院廢棄改判如主文第2項所示。
(五)按訴之客觀預備合併，必有先位、後位不同之聲明，當事人
    就此數項請求定有順序，預慮先順序之請求無理由時，即要
    求就後順序之請求加以栽判，法院審理應受此先後位順序之
    拘束。於先位之訴有理由時，備位之訴即毋庸裁判。必先位
    之訴為無理由時，法院始得就備位之訴為裁判。此與法院應
    擇對原告最有利之訴訟標的而為判決之選擇合併之審理原則
    有別（最高法院97年臺上字第111號判決意旨參照）。查本
    件上訴人提起先位之訴主張兩造買賣契約成立生效，請求被
    上訴人給付買賣價金；另備位之訴係以縱認買賣契約尚未成
    立生效，惟兩造已簽訂預約，故訴請被上訴人與之簽訂本約
    ，因二者位聲明不同，且上訴人請求本院就先位之訴先為審
    理裁判，本院認上訴人先位聲明請求為有理由，應予准許，
    已如前述，則原告備位訴之聲明，即無認定裁判之必要。
五、本件判決之基礎已臻明確，上訴人其餘之攻擊、防禦方法及
    舉證，核與判決結果無影響，爰不一一予以論列，併此敘明
    。
六、據上論結，本件上訴為有理由，依民事訴訟法第436條之1第
    3項、第450條、第463條、第78條，判決如主文。
中    華    民    國     100    年    8    月    3    日
                  民事第一庭  審判長法  官  王銘勇
                                    法  官  林麗玉
                                    法  官  吳靜怡
以上正本係照原本作成。
本判決不得上訴。
中    華    民    國     100    年    8    月    3    日
                                    書記官  馮玉玲
附表：
┌─┬─────┬───────────────────┐
│  │應給付利息│應給付之利息                          │
│  │之被上訴人│                                      │
├─┼─────┼───────────────────┤
│1 │邱奕翔    │其中新臺幣肆萬伍仟伍佰元部分自民國九十│
│  │          │九年八月十四日起，均至清償日止，按年息│
│  │          │百分之五計算之利息。                  │
├─┼─────┼───────────────────┤
│2 │陳曉翔    │其中新臺幣肆萬伍仟伍佰元部分自民國九十│
│  │          │九年八月二十五日起，均至清償日止，按年│
│  │          │息百分之五計算之利息。                │
├─┼─────┼───────────────────┤
│3 │劉政諺    │其中新臺幣肆萬伍仟伍佰元部分自民國九十│
│  │          │九年八月十八日起，均至清償日止，按年息│
│  │          │百分之五計算之利息。                  │
├─┼─────┼───────────────────┤
│4 │葉力墾    │其中新臺幣肆萬伍仟伍佰元部分自民國九十│
│  │          │九年八月十四日起，均至清償日止，按年息│
│  │          │百分之五計算之利息。                  │
└─┴─────┴───────────────────┘